臺灣高等法院臺中分院刑事判決　　　　96年度上訴字第2047號
上　訴　人　臺灣彰化地方法院檢察署檢察官
被　　　告　甲○○
上列上訴人因毒品危害防制條例案件，不服臺灣彰化地方法院96
年度訴字第886號中華民國96年6月15日第一審判決（起訴案號：
臺灣彰化地方法院檢察署96年度毒偵字第1931號），提起上訴，
本院判決如下：
    主  文
原判決撤銷。
甲○○施用第一級毒品，累犯，處有期徒刑捌月，減為有期徒刑
肆月，如易科罰金，以新臺幣壹仟元折算壹日。
    事  實
一、甲○○前因犯施用毒品案件，先經法院依檢察官之聲請裁定
    送強制戒治，而於民國 (下同)90 年12月30日執行完畢釋放
    ，而施用第一、二級毒品之刑事責任部分，則由檢察官起訴
    ，經原審法院以89年度訴字第668號判決各處有期徒刑8月及
    4月，定應執行刑有期徒刑10月，緩刑3年確定；其後，再犯
    施用毒品案件，復經原審法院以90年度訴字第 669號判決有
    期徒刑11月確定，並經撤銷前案之緩刑宣告，二案接續執行
    ，於92年9月4日假釋付保護管束；又因犯施用第一、二級毒
    品案件，經原審法院各判處有期徒刑 1年2月、有期徒刑6月
    ，定應執行刑有期徒刑1年6月，並經撤銷前案假釋，執行殘
    刑6月9日，嗣入監各案接續執行，於95年 1月26日假釋出監
    付保護管束；又因違反保安處分執行法第74條之2第2款、第
    4款之規定，又經撤銷銷假釋，入監執行殘刑4月26日，於95
    年12月23日執行完畢。詎仍不知悔改，復起意施用第一級毒
    品海洛因，於96年 3月25日21時許，在彰化縣員林鎮○○街
    136巷7號住宅處，將海洛因攙水稀釋成液狀，而以注射針筒
    施打入體內之方式，施用第一級毒品海洛因1次。嗣於96年3
    月27日14時26分許經警採驗其尿液呈嗎啡陽性反應，而查悉
    上情。
二、案經彰化縣警察局員林分局報請臺灣彰化地方法院檢察署檢
    察官偵查起訴。
    理　由
一、被告甲○○（下稱被告）於本院審理時經傳喚未到庭陳述，
    據其於原審審理時及本院準備程序期日，對於上開事實坦承
    不諱。經查：被告於95年 3月27日經警採驗其尿液結果，確
    呈嗎啡陽性反應（第一級毒品海洛因經人體代謝水解作用，
    隨尿液排出體外後呈嗎啡成份反應），有卷附彰化縣警察局
    員林分局尿液代號真實姓名對照表及詮昕科技股份有限公司
    出具之濫用藥物尿液檢驗報告及各 1份在卷可稽（見95年度
    偵字第1931號偵查卷第 6~7頁）。衡之第一級毒品海洛因進
    入體內，經代謝後，可自施用者在96小時內所排出之尿液檢
    測得悉，堪認被告自白其95年 3月25日21時許有施用第一級
    毒品海洛因1次乙節，核與事實相符，足以採取。
二、按修正毒品危害防制條例就施用毒品者，僅於「初犯」及「
　   5年後再犯」二種情形，有其追訴條件之限制，即須於初犯
　  經觀察、勒戒或強制戒治釋放後， 5年內均無施用毒品之行
　  為，始能認其前所實施之觀察、勒戒或強制戒治已足遮斷毒
　  癮，而得於 5年後再犯時，再予適用初犯之規定，重行觀察
  　、勒戒等程序；倘 5年內已經再犯，被依法追訴處罰，縱其
    第3次（或第3次以上）施用毒品之時間在初犯釋放 5年以後
　　，即與「5年後再犯」之情形有別，且因已於「5年內再犯」
　　，顯見其再犯率甚高，原實施觀察、勒戒或強制戒治，已無
　　法收其實效，而無 5年戒斷期之存在，自無再經觀察、勒戒
　　及強制戒治之必要，應由檢察官逕行起訴，此有最高法院95
    年度台非字第 59、65號判決及同年度第7次刑事庭會議決議
    足供參照。本案被告前於90年12月30日，因施用毒品，經強
    制戒治執行完畢釋放後， 5年內復因施用毒品，經法院判決
    有罪確定，有法務部全國檢察官線上查詢刑案人犯在監所最
    新資料報表、刑案資料查註紀錄表及全國施用毒品案件紀錄
    表各1份在卷可按，則依毒品危害防制條例第23條第2項之規
    定，自應追訴其刑事責任。綜上所述，被告犯行事證明確，
    足以認定，自應依法論科。
三、核被告所為，係犯毒品危害防制條例第10條第 1項之施用第
    一級毒品罪。其持有毒品之低度行為為施用之高度行為所吸
    收，不另論罪。公訴人認被告基於施用第一級毒品海洛因之
    犯意，除於95年3月25日21時施用第一級毒品海洛因1次犯行
    外，尚自95年 3月間某日起至同月25日21時許之前止，有其
    他施用第一級毒品海洛因多次之行為，因認被告此部分犯行
    ，亦涉犯毒品危害防制條例第10條第1項施用第一級毒品之
    罪嫌云云。按被告之自白，不得作為有罪判決之唯一證據，
    仍應調查其他必要之證據，以察其是否與事實相符，刑事訴
    訟法第156條第2項定有明文。其立法目的在以補強證據之存
    在，藉以限制合法自白在證據上之價值，俾發現實質的真實
    ，即使被告之自白出於任意性，然若別無其他補強證據足以
    擔保其自白與事實相符，該自白仍非刑事訴訟法上得據之為
    認定被告犯罪之唯一證據，當不得單憑此而為被告不利之認
    定（最高法院40年臺上字第86號、76年臺上字第4986號判例
    及85年度臺上字第 664號判決意旨參照）。本案檢察官認被
    告尚有上開施用施用第一級毒品多次犯行，固以被告之自白
    及其尿液檢驗報告為論據。然依尿液檢驗呈陽性反應，僅能
    憑認受檢驗人在採尿送檢前96小時內有施用毒品 1次之行為
    ，並無從證明有他次施用之行為。因此被告於95年 3月27日
    為警所採集之尿液經檢驗雖呈嗎啡陽性反應，僅足證被告自
    白其於95年 3月25日21時許，有施用第一級毒品之行為為真
    實，尚不能據以推論被告自95年 3月間某日起至同月25日21
    時許之前，確有多次施用第一級毒品海洛因之情事，依「罪
    證有疑，為有利於被告認定」之原則，自難遽認被告尚有檢
    察官上開所指其他施用第一級毒品之犯行。是被告此部分被
    訴施用第一級毒品之犯行，自屬不能證明，因檢察官認被告
    此部分事實與前揭論罪科刑之施用第一級毒品犯行間，有集
    合犯之實質上一罪關係，爰不另為無罪之諭知。又查被告於
    有多次犯施用毒品案件，先後經原審法院以89年度訴字第66
    8號、90年度訴字第 669號、93年度訴字第158號判決均處有
    期徒刑確定在案，各案接續執行，迄於95年12月23日執行完
    畢之事實，有台灣高等法院被告前案紀錄表在卷可稽，其於
    5年內故意再犯本案有期徒刑以上之罪，為累犯，依刑法第
    47條第 1項規定加重其刑。原審判決認定被告犯行事證明確
    ，予以論罪科刑，固非無見。惟原審認定被告除於96年3月2
    5日21時許，在彰化縣員林鎮○○街136巷 7號住宅處施用第
    一級毒品1次外，尚自96年3月初起，至96年 3月25日21時許
    止，有接連施用第一級毒品海洛因多次之犯行，並依集合犯
    之概念，論以一罪，採證認事及適用法律原則，容欠允當。
    再被告本案犯罪之時間在中華民國96年 4月24日以前，符合
    中華民國九十六年罪犯減刑條例第2條第1項第 3款規定減刑
    之要件，原審不及適用上開罪犯減刑條例予以減刑，自有未
    洽。是以檢察官上訴指摘原審未就經移送併審之被告施用第
    一級毒品行為一併審判有欠妥當，雖為無理由。然原審判決
    既有上開可議之處，自應予以撤銷改判。按施用毒品行為，
    除損及自身之健康外，其家庭及社會、國家俱受連累波及，
    誠不允輕忽施用毒品行為所衍生危害家庭及社會、國家之不
    利後果，而仍視同單純之自戕行為，更不能將施用毒品者與
    一般病人相擬，自應罰當其罪，始符合毒品危害防制條例第
    10條之立法旨意。爰審酌被告之素行、犯罪之動機、手段、
    施用毒品所生之危害，犯後之態度等一切情狀，量處如主文
    第2項所示之刑，並依中華民國九十六年罪犯減刑條例第2條
    第1項第3款之規定予以減刑二分之一，並諭知易科罰金之折
    算標準。
四、另臺灣彰化地方法院檢察署檢察官移送本院併案審理意旨（
    偵查案號：96年度毒偵字第3108、3209、3320、3429號）略
    謂：被告除上揭經認定成立施用毒品犯行之事實外，尚基於
    反覆持續施用第一級毒品之單一行為犯意，續自民國 96年3
    月間起至同年 6月12日中午12時許止，在其位於彰化縣員林
    鎮○○里○○街136巷7號住所處及彰化縣員林鎮○○里○○
    ○路旁公園內等地，再接續施用第一級毒品海洛因多次。嗣
    經警先後於：(一)96年5月10日上午11時50分許；(二)96年6月12
    日中午12時30分許；(三)96年6月11日中午22時許；(四)96年6月
    13日22時許，查獲後採集其尿液檢測而查悉上情，因認被告
    此部分行為，亦涉犯毒品危害防制條例第10條第 1項之施用
    第一級毒品罪嫌，且與經起訴之施用第一級毒品海洛因犯行
    有集合犯之實質上一罪關係，依審判不可分之法理，爰移送
    併案審理云云。經查：檢察官移送併案意旨所指稱被告之上
    開施用第一毒品之犯行，固據被告自白在卷，並有尿液檢驗
    報告為憑。惟按95年7月1日施行之修正刑法已刪除原56條之
    連續犯規定，而施用毒品罪，在刑法修正施行前，無論審判
    實務或學理論述，一向認為施用完畢，其犯罪即屬成立，基
    於概括犯意，多次施用同級毒品，認係成立連續犯，從未依
    集合犯概念，論處包括一罪之成例，則刑法連續犯規定刪除
    後，多次施用同級毒品，自應併合處罰，允符法理（最高法
    院96年度臺上字第1195號判決及96年度第 9次刑事庭會議決
    議參照）。是以被告上開為警查獲之各次施用毒品行為，實
    難認係基於同一犯意而為，應認其於前次經警查獲後，該次
    施用第一級毒品之犯意即已終止，其後之施用毒品行為，乃
    另起新犯意為之，方符認事用法之平。從而，檢察官上開移
    送併審之犯罪事實，難認係基於單一犯意而為之，不能認屬
    於實質上一罪。則檢察官認此部分與被告上開經判決罪刑之
    犯罪事實具有集合犯之實質上一罪關係，而聲請併案審理，
    不能准許，自應將此部分卷證退還檢察官另為適法處理。
五、被告經合法傳喚無正當理由不到庭，爰不待其陳述，逕行判
    決。
據上論斷，應依刑事訴訟法第371條、第369條第1項前段、第364
條、第299條第1項前段，毒品危害防制條例第10條第1項，刑法
第11條前段、第47條第1項、第41條第1項前段，中華民國96年罪
犯減刑條例第2條第1項第3款、第7條、第9條，判決如主文。
本案經檢察官乙○○到庭執行職務。
中　　華　　民　　國　　96　　年　　9 　　月　　29　　日
            刑事第三庭  審判長法　官  王  增  瑜
                              法　官  廖  柏  基
                              法　官  蔡  紹  良
上列正本證明與原本無異。
如不服本判決應於收受送達後十日內向本院提出上訴書狀，其未
敘述上訴之理由者並得於提起上訴後十日內向本院補提理由書（
均須按他造當事人之人數附繕本）。
                              書記官  許  麗  花
中　　華　　民　　國　　96　　年　　10     月　　1　  日
附錄本案論罪科刑法條全文：
毒品危害防制條例第10條第1項
施用第一級毒品者，處6月以上5年以下有期徒刑。
